行　政　法　院　判　決　　　　　　　　　　　　　八十七年度判字第一七一二號
　　原　　　告　甲○○
　　被　　　告　勞工保險局
右當事人間因勞保事件，原告不服行政院中華民國八十六年五月五日台八六訴字第一
七九三六號再訴願決定，提起行政訴訟，本院判決如左︰
　　主  文
原告之訴駁回。
　　事  實
緣原告於民國（以下同）七十年四月一日由雲林縣糕餅糖果業職業工會申報參加勞工
保險，該工會並於八十一年十一月一日申報其投保薪資由新台幣（下同）一五、六○
○元調整為二八、八○○元。嗣原告因視力障害，於八十四年八月十五日向被告（八
十五年七月一日由台閩地區勞工保險局改制為勞工保險局，以下簡稱勞保局）申請殘
廢給付。案經被告局審查，以原告無法提供任何領薪或報稅資料供查，乃以八十四年
十月十一日八四勞承字第六○四一○八七號函，將其投保薪資自八十三年九月一日起
調整為一六、五○○元，自八十四年七月一日起調整為一七、四○○元，已繳保費不
予退還。又原告殘廢程度符合行為時勞工保險條例第五十三條之勞工保險殘廢給付標
準表第十四項第三等級，乃以八十四年十二月二十一日現金給付案件簡便行文表，核
定發給八四○日普通傷病殘廢給付及職業傷病殘廢給付，經扣除前已領取之給付日數
，實發五六○日，計三○五、二○○元。原告不服，向台閩地區勞工保險監理委員會
（八十五年七月一日改制為勞工保險監理委員會，以下簡稱監理會）申請審議，經該
會分別以勞監審字第一一○四號及勞監審字第一○一號審定書將其審議駁回。原
告不服向臺灣省政府提起訴願，嗣因勞保局於八十五年七月一日致隸行政院勞工委員
會，臺灣省政府遂依訴願管轄規定，移由行政院勞工委員會訴願決定駁回其訴願後，
遂向行政院提圯再訴願，經再訴願決定駁回後，仍不服，而提起本件行政訴訟，茲摘
兩造訴辯意旨如次：
原告起訴意旨略謂︰一、原告經營小生意，並非向外領薪，屬低收入戶免報稅，無法
提供收入資料供查，高隆珍餅舖與原告完全無關係。
二、原告向工會聲明調整薪資係依實際收入額申報，而被告調查時所稱每天賣餅平均
收入係其個人收入而言。其申報調整投保薪資三年後，被告始以其未提供收入資料再
予調整，並無依據。
三、醫師診斷其視神經萎縮，應屬雙眼失明，應核給一千日殘廢給付等語。
被告答辯意旨略謂︰一、依照行政院勞工委員會七十九年一月二十三日台七十九勞保
二字第一八二○號函示略以，以職業工會會員身分辦理加保者，其勞工保險投保薪資
，不分業別，最低以投保薪資分級表第六級申報，又分級表如有修正，職業工人之月
投保薪資應依第六級修正之金額調整，如所屬會員薪資收入較高者，得由各該工會就
第六級以上之投保薪資等級依規定覈實申報。又依照勞工保險條例第十四條規定，月
投保薪資係指由投保單位按被保險人之月薪資總額，依投保薪資分級表之規定向本局
申報之薪資，被保險人之薪資如在當年二月至七月調整時，投保單位應於當年八月底
前將調整後之月投保薪資通知保險人（即本局）如在當年八月至次年一月調整時，應
於次年二月底前通知保險人。其調整均自通知之次月一日生效。
二、經查據高先生稱，其係於兒子、媳婦開設之高隆津餅舖從事糕餅製作販賣工作，
於八十年眼睛手術後收入減少，該舖每天賣餅平均收入一、二○○－一、三○○元，
每月工作二十三－二十四天，惟無任何相關之領薪或報稅資料。准此，該會申報其投
保薪資自八十一年十一月一日起由一五、六○○元大幅調整為二八、八○○元一節，
與規定不符，本局乃將該筆投保薪資調整予以刪除。另自八十三年九月一日、八十四
年七月一日起將投保薪資逕調為一六、五○○元、一七、四○○元。原告不服，申請
爭議審議，經勞工保險監理委員會八十五年三月四日勞監審字第一一○四號審定書
審定駁回，復提起訴願、再訴願，亦先後經行政院勞工委員會八十五年十月十四日台
八十五勞訴字第一二五○二四號訴願決定書、行政院八十六年五月五日台八十六訴字
第一七九三六號再訴願決定書決定駁回，具見本局之核定，並無不當。
三、有關高先生申請殘廢給付部份，依照勞工保險殘廢給付標準表「視力障害」附註
二規定「失明」包括眼球喪失或摘出或不能辨明暗或僅能辨眼前手動者，惟所稱「限
前」並未註明實際距離若干？前經簽請本局診療費用審查嬡員會醫師表示：失明標準
(一)患者一目視力為眼前三十公分以內辨別手動者，應以十九項障害給付。(二)患者一目
視力為限前三十公分以外辨別手動者，或僅能辨別眼前手指數者，應以二十項障害給
付。
四、據所送臺灣省立雲林醫院八十四年一月十八日出具之殘廢診斷書載，高先生雙眼
白內障、青光眼手術後，右眼視力為眼前五十公分見手動，左眼視力為眼前三十公分
見手動，本局依醫師認定，以殘廢給付標準表第十四項第三等級發給八四○日殘廢給
付，惟其曾於七十九年間因左眼矯正後視力在○．○二以下，業已領取二八○日殘焲
給付在案，依勞工保險條例第五十五條第九款規定予以扣除原已領取之給付日數，實
發五六○日殘廢給付，應無不合，且其審議稱仍能用極光日光燈、放大鏡等看書，顯
見雙目視力應未達完全失明之狀態。至審議復稱尚患精神官能症，早期骨癌等病症乙
節，因原送診斷書僅記載視障，別無遺存其他永久性機能障害之紀錄，未便合併計算
給付，併予明。高先生為殘廢給付事件不服本局核定申請爭議審議，亦經勞工保險
監理委員會審定駁回，復提起訴願、再訴願，亦先後行政院勞工委員會訴願決定書及
行政院再訴願決定書決定駁回，綜上，本局原核定，應無不當。
五、綜上答辯，原告陳訴各點顯無理由，請駁回原告之訴等語。
　　理  由
按「所稱月投保薪資，係指由投保單位按被保險人之月薪資總額，依投保薪資分級表
之規定，向保險人申報之薪資；．．．」「本條例第十四條第一項所稱月薪資總額，
以勞動基準法第二條第三款規定之工資為準，其每月收入不固定者，以最近三個月收
入之平均為準；」「投保單位申報被保險人投保薪資不實者，由保險人按照同一行業
相當等級之投保薪資額逕行調整通知投保單位，．．．」分別為行為時勞工保險條例
第十四條第一項、同條例施行細則第三十六條第一項前段及第三十七條第一項前段所
規定。又以職業工會會員身分加保者，其勞工保險投保薪資，不分業別，最低以投保
薪資分級表第六級申報，分級表如有修正，職業工人之月投保薪資應依第六級修正之
金額調整，如所屬會員薪資收入較高者，得由各該工會就第六級以上之投保薪資等級
依規定覈實申報，復經行政院勞工委員會七十九年一月二十三日台七十九勞保二字第
一八二○號函釋明有案。而行為時勞工保險殘廢給付標準表障害項目第十項規定「雙
目均失明者」，為第二等級殘廢，應給予一千日殘廢給付，同表第十四項規定「一目
失明，他目視力減退至○．○二以下者」，為第三等級殘廢，應給予八四○日殘廢給
付；所稱「失明」，依該表附註欄之說明，包括眼球喪失或摘出或不能辨明暗或僅能
辨眼前手動者。本件原告係由雲林縣糕餅糖果業職業工會申報參口勞工保險，該工會
申報原告投保薪資自八十一年十一月一日起由一五、六○○元調整為二八、八○○元
，被告以原告無法提示任何相關之領薪或報稅資料可供佐證，該工會將原告投保薪資
大幅調整為二八、八○○元，與規定不符，並核定自八十三年九月一日起調整為一六
、五○○元，自八十四年七月一日起調整為一七、四○○元，已覈保費依行為時勞工
保險條例第十六條第二項規定不予退還；又原告殘廢程度符合行為時勞工保險殘廢給
付標準表第十四項第三等級，核定發給八四○日普通傷病殘廢給付及職業傷殘廢給付
，經扣除原告曾於七十九年七月間請領第九等級二八○日殘廢給付日數，乃核定實發
五六○日，計三○五、二○○元，於法尚無不合。原告主張其經營小生意，並非向外
領薪，屬低收入戶免報稅，無法提供收入資料供查，其向工會聲明調整薪資係依實際
收入額申報。又其視力應屬雙眼失明，應核給一千日殘廢給付云云。然查：(一)行政院
勞工委員會七十九年一月二十三日台七十九勞保二字第一八二○號函示略以，以工會
會員身分辦理加保者，其勞工保險投保薪資，不分業別，最低以投保薪資分級表第六
級申報，又分級表如有修正，職業工人之月投保薪資應依第六級修正之金額調整，如
所屬會員薪資收入較高者，得由各該工會就第六級以上之投保薪資等級依規定覈實申
報。原告於七十年四月一日由該工會申報參加勞工保險，該工會申報原告投保薪資自
八十一年十一月一日起由一五、六○○元調整為二八、八○○元，因無任何相關之領
薪或報稅資料可供佐證，被告認與規定不符，乃將該筆投保薪資調整予以刪除，原告
雖主張其於八十年眼睛手術後收入減少，每天賣餅平均收入一、二○○元至一、三○
○元，每月工作二十三天至二十四天，調整薪資依實際收入額申報云云。然原告僅空
口指稱其調整薪資係依實際收入額申報，並未提出任何相關之領薪資或報稅資料以供
佐證，原告如確實依實際收入額申報投保薪資，何以在八十年眼睛手術後收入減少時
始稱依實際收入額申報投保薪資，而在眼睛手術前收入較多時未曾有依實際收入額申
報調高投保薪資額情事，顯與常情有違，故原告上開主張實不足採。(二)依臺灣省立雲
林醫院八十四年一月十八日出具之殘廢診斷書記載，原告雙眼白內障，青光眼手術後
，右眼視力為眼前五十公分見手動，左眼視力為眼前三十公分見手動。然勞工保險殘
廢給付標準表「視力障害」附註二規定「失明」包括眼球喪失或摘出或不能辨明暗或
僅能辨眼前手動者，惟所稱「眼前」，並未註明實際距離若干，惟據被告診療費用審
查委員會醫師表示，失明標準為(一)患者一目視力為眼前三十公分以內辨別手動者，即
一目失明者；(二)患者一目視力為眼前三十公分以外辨別手動者，或僅能辨別眼前手指
數者，即一目視力減退至○．○二以下者。又一般所謂「眼前」之標準，以正當閱讀
距離做參考，約為三十至三十五公分。原告雙眼白內障，青光眼手術後，右眼視力為
眼前五十公分見手動，左眼視力為眼前三十公分見手動，僅左眼符合「失明」之定義
，右眼則屬一目視力減退至○．○二以下。原告在審議時稱仍能用極光日光燈，放大
鏡等看書，顯見右眼視力應未達完全失明之狀態，原告所稱其兩限均失明之詞，與事
實不符，尚不足採信。故綜合原告兩眼視力障害應符行為時勞工保險殘廢給付標準表
第十四項第三等級，被告八十四年十二月二十一日現金給付案件簡便行文表，核定發
給八四○日普通傷病殘廢給付及職業傷病殘廢給付，經扣除前已領取之給付日數，實
發五六○日，計三○五、二○○元，於法尚無不合，訴願決定及再訴願決定遞予維持
原處分，並無違誤，原告起訴意旨經查並無理由，應予駁回。
據上論結，本件原告之訴為無理由，爰依行政訴訟法第二十六條後段，判決如主文。
中    華    民    國     八十七      年      八      月     二十七      日
                    行 政 法 院 第 二 庭
                                審 判 長 評  事      陳  石  獅
                                         評  事      徐  樹  海
                                         評  事      彭  鳳  至
                                         評  事      黃  合  文
                                         評  事      林  茂  權
右  正  本  證  明  與  原  本  無  異
                                         法院書記官  蘇  金  全
中    華    民    國     八十七      年      八      月     二十八      日
